臺灣高雄地方法院民事判決　　　　　　　 110年度簡字第58號
原　　　告　葉珈瑄　

訴訟代理人　李幸倫律師
被　　　告　楊宇婷　

訴訟代理人　薛國棟律師
上列當事人間請求侵權行為損害賠償事件，原告提起刑事附帶民
事訴訟，經本院刑事庭裁定移送前來（本院109 年度交簡附民字
第118 號），本院於民國110 年10月27日言詞辯論終結，判決如
下：
    主      文
被告應給付原告新臺幣貳拾壹萬參仟陸佰參拾元，及自民國一○
九年六月十一日起至清償日止，按週年利率百分之五計算之利息
。
原告其餘之訴駁回。
訴訟費用由被告負擔二分之一，餘由原告負擔。
本判決第一項得假執行。但被告以新臺幣貳拾壹萬參仟陸佰參拾
元為原告預供擔保後，得為免假執行。
原告其餘假執行之聲請駁回。
    事實及理由
壹、程序方面：按本於道路交通事故有所請求而涉訟者，不論其
    標的金額一律適用簡易程序，民國109 年12月30日三讀通過
    修正之民事訴訟法第427 條第2 項第11款定有明文。又修正
    之民事訴訟法簡易訴訟程序，依民事訴訟法施行法第12條第
    10項公告施行後，於修正前已繫屬之事件，其審理程序，未
    經終局裁判者，適用修正後之規定，民事訴訟法施行法第 4
    條之1 亦有明文。查本件原告係因道路交通事故請求損害賠
    償，依修正後民事訴訟法第427 條第2 項第11款之規定，本
    件即應適用簡易程序；而本件於修正後民事訴訟法公告施行
    （即110 年1 月22日）前已繫屬於本院，尚未經終局裁判，
    依民事訴訟法施行法第4 條之1 規定，其審理程序應適用修
    正後之規定，故本件爰依簡易程序為民事簡易判決，合先敘
    明。
貳、實體方面：
一、原告主張：被告於108 年7 月17日12時15分許，騎乘車牌號
    碼000-0000號普通重型機車沿高雄市前鎮區三多三路慢車道
    由西往東方向行駛，行至三多三路與仁愛三街口時，於紅燈
    時仍往前行駛，適有原告騎乘車牌號碼000-000 號普通重型
    機車沿仁愛三街由北往南行駛，被告之機車前車頭不慎撞擊
    原告之機車右側車身，致原告人車倒地（下稱系爭事故），
    並受有雙下肢、右手掌背、右臉頰多處挫擦傷及瘀傷、頸部
    扭傷、右側下肢挫傷合併血腫、呼吸窘迫等傷害（下稱系爭
    傷害）。被告之上述過失行為，致原告身心受損，爰依民法
    第184 條第1 項前段、第2 項前段、第191 條之2 、第 193
    條第1 項、第195 條第1 項規定，請求被告依侵權行為損害
    賠償責任規定賠償原告如附表所示之費用。至被告主張原告
    未注意車前狀況，與有過失乙節，原告否認之。蓋原告於偵
    查中向檢察官表示：「我遠遠就有注意她是停在路口的第一
    臺車，超過停等線，但是我沒想到我騎過去她才撞到我，所
    以我才無法反應」，顯然原告確有注意車前狀況，並非沒有
    注意，何況原告係綠燈直行，車速甚慢，即便被告超過停等
    線，原告仍須繼續往前行駛，不能在路中停車，且原告根本
    無法預測被告停等後又闖紅燈，當無可能是先防免，從而，
    原告並無任何過失可言。另原告已提出阮綜合醫院、元真中
    醫診所、大益診所、曾外科診所、大同醫院、尚正診所等醫
    療院所之診斷證明書，原告前往羅吉雄內外科診所（僅星期
    六假日臨時就診1 次）、中正脊椎骨科醫院（檢查骨頭傷勢
    ，2 次）、維新復健科診所（右小腿嘗試復健1 次）求診，
    均與系爭傷害有關，惟因就診次數僅有1 至2 次，故未請領
    診斷證明書。又原告雖前往上開不同醫療院所治療，但主要
    治療項目不同（血腫/ 外傷、頸部扭傷、右小腿/ 右膝挫傷
    ），期間亦不同，均屬必要醫療費用支出。原告一開始在阮
    綜合醫院就診，但因阮綜合醫院骨科及外科在不同棟，院內
    行走距離遠，對原告造成極大負擔，且大醫院就診耗時較久
    ，假日亦無門診，所以才會另至羅吉雄內外科診所（1 次）
    、曾外科診所（40次）就診，一段時間後再回阮綜合醫院回
    診。而原告外傷雖逐漸復原，但頸部及右小腿/ 右膝仍持續
    抽痛、刺痛，原告擔心傷勢，希望盡快好轉，才會聽從旁人
    建議至大益診所（11次）及元真中醫診所就診，原告當時只
    希望能恢復正常機能，不惜自費針灸，只要對傷勢有幫助，
    原告都願意一試，但因復原終究需長期治療，並非一針見效
    ，原告因長期就醫，復原狀況慢，導致身心疲憊，心情沮喪
    ，所以一度休息、中斷就醫，之後在家人及醫師鼓勵下，才
    又改至尚正診所復健，並在尚正診所醫師建議下，同時至大
    同醫院治療頸部傷勢，就醫一段時間後，大同醫院醫師建議
    後續應持續物理治療，所以原告又回元真中醫診所針灸，並
    聽從醫師建議暫停至尚正診所治療，待3 個月後才又恢復至
    尚正診所復健，由此經過可知，原告並無無故重複就診之情
    形。原告若非傷勢嚴重，為何迄今仍需持續就醫，尚未治癒
    ？被告辯稱：原告傷勢並非嚴重，就醫醫治期間僅有2 個月
    云云，顯然無視原告傷勢實際情況，更無憐憫、同理之心，
    所辯要無足採。至阮綜合醫院回函說傷口趨於穩定，這是指
    外傷部分，但原告尚有其他頸部扭傷、韌帶受傷的部分，原
    告有提出診斷證明，這都是經過醫生評估，並非完全依照主
    訴記載等語。並聲明：㈠被告應給付原告新臺幣（下同）44
    5,156 元，及自起訴狀繕本送達翌日起至清償日止，按年息
    5 ％計算之利息。㈡願供擔保，請准宣告假執行。
二、被告則以：縱系爭事故係因被告闖紅燈之行為，違反注意義
    務致原告受有輕傷，惟當時實際情形，被告係因後方有汽車
    要轉彎，方超越停止線，越線停紅燈，又因被告所駕機車有
    熄火問題，被告方原地加油避免機車熄火，始車輪有移動情
    形，原告車輛經過方擦撞原告，原告於偵查庭開庭時，曾向
    檢察官表示當時有看到被告之機車停放於路口，卻仍趨前導
    致撞擊發生，可見原告實際上亦有違反道路交通安全規則第
    94條第3 項未注意車前狀況之注意義務違反，原告縱得向被
    告請求損害賠償，然原告於本件系爭事故中，亦有未注意車
    前狀況之過失，法院自應減輕或免除被告之賠償責任。而鑑
    定意見認為被告有闖紅燈之事實，與交通部82年4 月22日交
    路字第009811號函闖紅燈之解釋相抵觸，被告當時係已停車
    於停止線後方，並未超越，然因受後方車輛催趕，而欲挪車
    ，始有越線停車之行為，被告並無穿越路口之意圖，依交通
    部標準，被告當時應非屬道路交通管理處罰條例第53條第 1
    項之闖紅燈行為，鑑定報告有誤判事實之虞，但被告不否認
    有越線停車之過失。就原告阮綜合醫院部分之醫療支出，被
    告不爭執。依阮綜合醫院110 年1 月22日函覆所示，足見原
    告因系爭事故之傷勢經阮綜合醫院治療後，於108 年9 月23
    日傷勢已經穩定，此亦為原告未再至阮綜合醫院看診之原因
    ，故原告108 年9 月23日之後醫療費用應與系爭事故無關，
    自不得向被告請求，對於原告請求主張如附表編號⒈、⒊所
    示之醫療費用及車資部分，於108 年9 月23日以前的部分，
    被告不爭執，108 年9 月24日以後的被告爭執；對於原告主
    張如附表編號⒋所示醫療用品耗材費用部分不爭執。對於原
    告預估車資及醫療費用部分不同意，原告提出之診斷證明是
    一般診所開的，且是中醫診所，質疑是否有證明力。另原告
    並未證明有確實支出看護費用，或係請親友看護之事實，原
    告請求看護費之損害，並無法據。另依阮綜合醫院110 年 1
    月14日函文，縱然原告需有專人照護，亦僅為半日而非全日
    ，期間亦僅為2 週即14日，原告超此範圍之請求，亦屬無據
    。依原告之傷勢及合理之治療期間為108 年7 月17日至9 月
    23日，原告請求30萬元慰撫金，顯然過高，請依法酌減等語
    置辯。並聲明：㈠原告之訴駁回。㈡如受不利判決，願供擔
    保請准宣告免為假執行。
三、兩造不爭執事項及本件爭點（見簡字卷第373 至374 頁）：
  ㈠兩造不爭執事項：
  ⒈被告於108 年7 月17日12時15分許，騎乘車牌號碼000-0000
    號普通重型機車沿高雄市前鎮區三多三路慢車道由西往東方
    向行駛，行至三多三路與仁愛三街口時，於紅燈時，超越停
    止線，適有原告騎乘車牌號碼000-000 號普通重型機車沿仁
    愛三街由北往南行駛，被告之機車前車頭不慎撞擊原告之機
    車右側車身，致生系爭事故。
  ⒉原告因系爭事故受有系爭傷害。
  ⒊系爭事故經送行車事故鑑定，經高雄市政府交通局車輛行車
    事故鑑定委員會及覆議會鑑定均認為，被告闖紅燈為肇事原
    因、原告無肇事因素。
  ⒋原告因系爭事故確實有支出原告所請求如附表編號⒋所示之
    醫療用品耗材費用3,271 元，及如附表編號⒈、⒊所示費用
    中至108 年9 月23日止之醫療費用、車資費用。
  ⒌原告因系爭事故，迄110 年7 月14日止已領取強制汽車責任
    保險理賠共計82,910元。
  ⒍原告所提證物，形式上均為真正。
  ㈡本件爭點：原告依民法侵權行為規定，請求被告給付如附表
    所示445,156 元，是否有據？
四、得心證之理由：
  ㈠按因故意或過失，不法侵害他人之權利者，負損害賠償責任
    ，民法第184 條第1 項前段定有明文。次按汽車、機車或其
    他非依軌道行駛之動力車輛，在使用中加損害於他人者，駕
    駛人應賠償因此所生之損害；不法侵害他人之身體或健康者
    ，對於被害人因此喪失或減少勞動能力或增加生活上之需要
    時，應負損害賠償責任；不法侵害他人之身體、健康者，被
    害人雖非財產上之損害，亦得請求賠償相當之金額。民法第
    191 條之2 本文、第193 條第1 項、第195 條第1 項前段亦
    分別定有明文。復按當事人對於他造主張之事實，於言詞辯
    論時不爭執者，視同自認，民事訴訟法第280 條第1 項前段
    定有明文。
  ㈡被告主張其僅有越線停車之過失，並無闖紅燈之過失，且主
    張原告亦有未注意車前狀況之過失，是否可採？
  ⒈被告因系爭事故經本院以109 年度交簡字第1435號（下稱系
    爭刑案）刑事簡易判決認定被告有疏未注意依紅燈指示連貫
    暫停且未注意車前狀況之過失，判處拘役40日一情，有系爭
    刑案簡易判決書（見簡字卷第13至16頁）及影卷（見外放卷
    ）各乙份在卷可考，首先敘明。
  ⒉按駕駛人駕駛汽車，應遵守道路交通標誌、標線、號誌之指
    示，並服從交通指揮人員之指揮；車輛面對圓形紅燈表示禁
    止通行，不得超越停止線或進入路口；停止線，用以指示行
    駛車輛停止之界限，車輛停止時，其前懸部分不得伸越該線
    。道路交通安全規則第90條第1 項前段、道路交通標誌標線
    號誌設置規則第206 條第1 項第5 款第1 目及第170 條第 1
    項前段分別定有明文。被告領有普通重型機車駕駛執照，有
    證號查詢機車駕駛人資料在卷可稽（見系爭刑案院卷第47頁
    ），對於前揭規定自不得諉為不知。又按面對圓形紅燈時超
    越停止線或闖紅燈之認定，有繪設路口範圍者，車輛無視於
    紅燈警示，有穿越路口之意圖，而車身已伸入路口範圍亦視
    同闖紅燈；若僅伸越停止線而未達路口範圍者，則視為不遵
    守標線指示（可以處罰條例第60條第3 項之規定處分之），
    亦有交通部82年4 月22日交路字第009811號函1 紙參照（見
    簡字卷第391頁）。
  ⒊關於系爭事故發生之經過，被告於現場處理員警製作道路交
    通事故談話紀錄表時稱「我車沿三多三路慢車道西向東行駛
    ，至路口西側斑馬線處東側停下來停等紅燈」、「通過停止
    線前號誌燈號紅燈」等語、於警詢時稱「當時三多三路西往
    東我的行駛方向號誌燈號為紅燈，因為我後方有車輛要右轉
    ，所以我就將車輛稍微騎往前，稍有超過停止線，但並未闖
    紅燈，可能是這過程中未注意與對方碰撞」、「我們在三多
    三路與仁愛三街路口發生碰撞」等語、於偵訊時又稱「我一
    開始停等紅綠燈，因為後面有車要右轉，所以才超過停止線
    ，又因為車子熄火，才又發動油門」、「我重新發動後怕又
    熄火有稍微用一點油門，時速大概5 到10，沒注意到車前就
    碰觸到原告的車」等情（見簡字卷第39至40頁、第14頁、系
    爭刑案警卷第8 至9 頁）；而原告於現場處理員警製作道路
    交通事故談話紀錄表時則稱「我車沿仁愛三街北向南直行，
    對方車停於路口（停止線東側）突然起步且看後方」等語、
    於警詢稱「當我行駛到三多三路與仁愛三街路口時，當時有
    1 輛普重機車正沿著三多三路西往東慢車道行駛，對方號誌
    為紅燈，所以對方車輛重機車就由車頭撞到我右車身」等情
    、於偵訊時稱「當天我是綠燈通過路口，已經通過路口快要
    到對向了，當時我行進的燈號還是綠燈，就突然被撞到，撞
    擊後我的腳就被壓在機車底下」、「他的車頭撞到我車子的
    右後側，是對方闖紅燈」、「對方的車子是紅色的，所以我
    遠遠就有注意她是停在路口的第一臺車，超過停等線，但是
    我沒想到我騎過去她才撞到我，所以我才無法反應」等語（
    見簡字卷第41、36至37頁、系爭刑案警卷第4 頁）。復觀諸
    系爭事故之交通事故現場圖，被告所騎乘機車倒地位置在三
    多三路與仁愛街口路口西南方（三多三路西往東方向道路之
    行人穿越道處東側處），原告所騎乘機車倒地地點則在仁愛
    三街北往南方向道路近中線處（見系爭刑案警卷第19頁）。
    綜合上情，顯見當日被告於紅燈時先越過停止線於行人穿越
    道東側停等紅燈，於停等紅燈過程中，被告因故發動油門稍
    微加速，而於原告行經被告前方時，被告機車之車頭因此撞
    擊行駛在仁愛三街之原告機車右側車身，系爭事故發生撞擊
    之地應位於三多三路與仁愛三街路口，亦即被告之車身非僅
    僅伸越停止線，其車身尚已進入路口範圍並有稍微加速往前
    行駛情形，堪認被告當日確實有闖紅燈之過失甚明。被告辯
    稱僅有越線停車之過失，並無闖紅燈之過失云云，洵非可採
    。
  ⒋被告另主張原告亦有未注意車前狀況之與有過失云云，查原
    告雖於偵訊時稱「我遠遠就有注意她是停在路口的第一臺車
    ，超過停等線」等語，然如前所述，系爭事故為被告之前車
    頭與原告右側車身發生撞擊，且被告亦自承於停等紅燈時，
    機車熄火後又發動油門、稍微加速等語，足認原告係於車頭
    業已行經被告前方後，車身方遭被告突加速之機車車頭撞擊
    ，原告當下顯難以預期超越停止線停等紅燈之被告後續會有
    進一步闖紅燈之舉，尚難認原告有何未注意車前狀況之過失
    可言。
  ⒌此外，本件經送交通事故鑑定及覆議，鑑定及覆議意見亦均
    同此認定，認為系爭事故被告闖紅燈為肇事原因，原告無肇
    事因素，有高雄市政府交通局車輛行車事故鑑定委員會 110
    年4 月28日高市車鑑字第11070293600 號函暨鑑定意見書、
    高雄市政府110 年8 月27日高市府交交工字第 11042756500
    號函暨覆議意見書各乙份（見簡字卷第241 至244 頁、第26
    3 至266 頁）在卷可佐。
  ⒍是以，被告主張其僅有越線停車之過失，並無闖紅燈之過失
    ，且主張原告亦有未注意車前狀況之過失，此部分難認足採
    。本件系爭事故被告有闖紅燈之過失，而原告並無過失，被
    告應負全部之過失責任乙情堪以認定。
  ㈢如附表編號⒈所示醫療費用部分：
  ⒈已支出醫療費用部分：
  ①108 年7 月17日至108 年9 月23日之醫療費用部分：原告主
    張因系爭傷害支出該段期間之醫療費用，為被告所不爭執（
    見簡字卷第371 、373 、385 頁），亦有原告提出之阮綜合
    醫院收據、大益診所收據、曾外科診所收據、羅吉雄內外科
    診所收據、中正脊椎骨科醫院收據等證據存卷可佐（見附民
    卷第37至49頁、第75至77頁、第85至97頁、第119 頁、第12
    1 頁）。是原告此部分醫療費用之請求，為有理由，應予准
    許。
  ②108 年9 月24日至110 年7 月7 日之醫療費用部分：被告雖
    辯稱於108 年9 月23日之後醫療費用與系爭事故無關，不得
    向被告請求等語。然查：
  ⑴觀諸原告所提曾外科診所110 年1 月22日開立之診斷證明書
    記載「應診日期：自108 年7 月26日至109 年1 月8 日共40
    次」、「病名：車禍摔傷併右側膝部挫傷裂傷10×15公分，
    右下腿、足部傷口20×12公分併皮下大量出血18×5 公分，
    右膝內側韌帶挫拉傷併關節韌帶炎」、「108 年7 月26日本
    院門診治療清傷、紅外線治療，至109 年1 月8 日共40次」
    （見簡字卷第193 頁）、大益診所108 年9 月25日開立之診
    斷證明書係記載「病患因右小腿挫傷到本院門診復健治療」
    （見附民卷第179 頁、系爭刑案警卷第31頁）、元真中醫診
    所於109 年1 月7 日、109 年12月16日、110 年7 月7 日開
    立之診斷證明書亦均有記載「右側小腿挫傷之後續照護」，
    其中110 年7 月7 日之診斷證明書並記載「頸部扭挫傷、右
    側小腿挫傷、右側膝部挫傷」、「此病患因為車禍導致頸部
    嚴重扭傷，雖持續治療仍然有肌肉筋膜受損後遺症，轉動角
    度受限並抽痛，且導致長期肩頸痠痛嚴重影響睡眠，雖然積
    極治療1 年多仍然反覆疼痛影響日常生活，右小腿及膝蓋挫
    傷處雖然持續治療但仍僵硬且刺痛」等語綦詳（見附民卷第
    181 頁、簡字卷第51、351 頁）、大同醫院神經內科109 年
    5 月15日開立之診斷證明書上記載「頸部慢性筋膜炎」、「
    該員於109 年4 月15日、109 年4 月22日、109 年4 月29日
    、109 年5 月15日至本院就醫」（見附民卷第185 頁）、尚
    正診所109 年5 月19日、109 年12月17日、110 年7 月7 日
    開立之診斷證明書則分別記載「頸部扭挫傷，右膝及右手肘
    挫傷合併關節痛」、「頸部扭挫傷合併慢性肌筋膜炎、右手
    肘挫傷、右膝挫傷併關節血腫」、「頸部扭挫傷合併慢性肌
    筋膜炎、右手肘及右膝挫傷合併創傷性關節炎」（見附民卷
    第183 頁、簡字卷第55、349 頁），由上開該等診斷證明書
    記載之內容，應可認定該等傷勢均與系爭傷害有關，屬系爭
    傷害後續治療、復健之醫療行為，且原告亦有清楚說明至各
    個診所醫院就診之原因，該等原因難認有違常情，原告各次
    就診日期復難認為有異常頻繁之處，足認原告至該等診所、
    醫院確係進行與系爭傷害相關之後續治療、復健。
  ⑵而原告於108 年11月5 日至中正脊椎骨科醫院就診之278 元
    費用雖僅有收據（見附民卷第123 頁），未開立診斷證明書
    ，然衡以原告所受系爭傷害依前述其餘診所、醫院診斷證明
    書所示，確實經過相當時日仍未痊癒，108 年11月5 日距系
    爭事故發生日非久，科別亦與系爭傷害相關，應認原告該次
    就診係與系爭傷害有關。
  ⑶另原告於109 年3 月17日至維新復健科診所就診之180 元雖
    亦僅有收據（見附民卷第125 頁）而無診斷證明書，但依該
    收據上記載藥品名稱為「FLURBI PAP，成分名：FLURBIPROF
    EN」，亦即為鎮痛消炎貼片膠布（見簡字卷第403 頁），參
    諸原告所受傷害確有肌筋膜炎、關節炎等情形，堪認此次就
    診係與系爭傷害有關。
  ⑷至原告雖尚有於109 年6 月29日、109 年7 月13日至大同醫
    院骨科就診，並因此分別花費100 元、230 元之醫療費用（
    見簡字卷第65、68頁）。惟參以大同醫院骨科109 年7 月13
    日開立之診斷證明書所載，原告此2 次經診斷結果係因「右
    側膝部『原發性』骨關節炎，單側性、右側小腿前脛骨症候
    群、右側『上肢』滑膜炎及腱鞘炎」就醫（見簡字卷第53頁
    ），該等傷勢與系爭傷害及後續未癒情形迥異，尚難認與系
    爭事故有相當相果關係，故原告此2 筆費用難認有理，不應
    准許。
  ③依上，本院認原告已支出醫療費用部分，除於109 年6 月29
    日、109 年7 月13日至大同醫院骨科就診費用共330 元部分
    應予扣除外，其餘60,682 元部分（計算式：61,012元－330
    元＝60,682元）均屬有據。
  ⒉預估醫療費用部分：依上開所述，顯見原告所受系爭傷害經
    長時間治療仍無法痊癒，猶有部分後遺症而需持續就醫改善
    ，並依原告所提出尚正診所110 年7 月7 日開立診斷證明書
    記載「於109 年12月24日至110 年7 月6 日持續接受門診及
    復健治療，共32次，但仍經常感覺頸部、上背部疼痛等慢性
    後遺症，衍生長期頭痛而影響睡眠及日常生活，而失眠又導
    致頸部及上背部之肌筋膜炎惡化，造成口服止痛藥及復健物
    理治療效果不佳，目前病人情況難以評估還需治療多久，建
    議接受增生療法注射與自費徒手治療並持續復健治療（每週
    2 至3 次以上）」等情（見簡字卷第349 頁），顯見原告仍
    須持續進行必要之復健及治療，原告復提出110 年7 月13日
    至110 年10月19日止之尚正診所及元真中醫診所醫療費用收
    據，以證原告於3 個月內已新增支出10,890元之醫療費用（
    見簡字卷第379 至382 頁）。本院審酌原告所受之傷勢、目
    前復原情形，預估約再3 個月至半年之復健醫療費用係屬必
    要，堪認原告請求適當且必要之治療費用預估30,000元部分
    ，應屬有理。
  ⒊從上，原告所得請求如附表編號⒈所示醫療費用應為90,682
    元（計算式：已支出醫療費用60,682元＋預估醫療費用30,0
    00元＝90,682元），逾此範圍之請求，尚屬無據。
  ㈣如附表編號⒉所示看護費用部分：
  ⒈按民法第193 條第1 項所定「增加生活上之需要」，係指被
    害以前無此需要，因為受侵害，始有支付此費用之需要而言
    （最高法院96年度台上字第513 號判決意旨參照）。又按親
    屬間之看護，縱因出於親情而未支付該費用，然其所付出之
    勞力，顯非不能以金錢為評價，雖因二者身分關係而免除被
    害人之支付義務，惟此種基於身分關係之恩惠，自不能加惠
    於加害人，故由親屬看護時雖無現實看護費之支付，仍應認
    被害人受有相當於看護費之損害，而應比照一般看護情形，
    認被害人受有相當看護費之損害，命加害人賠償，始符民法
    第193 條第1 項所定「增加生活上需要」之意旨（最高法院
    89年度台上字第1749號、94年度台上字第1543號判決意旨參
    照）。而被害人是否有看護之必要，應綜合其受傷部位、傷
    勢程度等情狀，綜合判斷是否影響其行動能力致無法自理生
    活而定。是原告如有由他人照護之必要，縱實際由親屬照護
    ，仍得比照一般看護之情形，評價為金錢認原告受有相當於
    看護費之損害，命被告賠償。
  ⒉查關於高雄市照顧服務員職業工會目前看護工作收費標準，
    目前看護工作之收費並無統一標準，薪資行情大約如下：24
    小時為2,200 元，12小時為1,200 元。短期和長期無收費差
    異。以上是一般收費之通則，若特殊個案之收費則視情況而
    定等情，有高雄市照顧服務員職業工會110 年5 月3 日高市
    服字第110050號函在卷可參（見簡字卷第267 頁）；而依原
    告所提出診斷證明書及受傷照片（見附民卷第159 至165 頁
    ）以觀，原告所受系爭傷害確屬非輕，且依阮綜合醫院 109
    年5 月28日開立之診斷證明書，醫師囑言記載「需專人照顧
    2 週及家中休養2 週」等語（見附民卷第133 頁），經本院
    函詢阮綜合醫院後，經覆以「其所受傷勢為雙下肢、右手掌
    背、右臉頰多處挫傷及瘀傷，頸部扭傷及右側下肢挫傷合併
    血腫。受傷後需專人半日照護，期間約2 週。」等情（見簡
    字卷第99頁），足認原告於受傷後2 週內之期間確有專人半
    日照顧其生活起居之必要；本院審酌原告所受系爭傷害之半
    日照護上尚無何等特殊性可言，且原告亦稱本件與一般看護
    的情形沒有特殊等語（見簡字卷第369 頁）。是以，本件原
    告所得請求被告賠償相當於2 週看護費用之損害應為16,800
    元（計算式：2 週即14日×看護費用1,200 元／日＝16,800
    元），逾此範圍之請求，尚屬無據。
  ⒊至原告雖引曾外科診所於109 年5 月28日、110 年1 月22日
    開立之診斷證明書，醫師囑言記載「生活須旁人協助照料30
    天」、「生活須旁人協助30日」等語（見附民卷第135 頁、
    簡字卷第193 頁），主張請求2 個月之全日看護費用云云。
    惟查，原告因系爭事故造成之系爭傷害至阮綜合醫院就醫，
    經醫師判斷需專人半日照護2 週一情，業如前述，而原告後
    續於阮綜合醫院門診繼續追蹤治療至108 年9 月23日，於10
    8 年9 月23日當時檢查結果，傷口已趨於穩定等節，有阮綜
    合醫院110 年1 月14日阮醫教字第1100000037號函暨檢附之
    原告病歷資料影本、110 年1 月22日阮醫教字第1100000063
    號函在卷可稽（見簡字卷第99至149 頁、第157 頁）。又曾
    外科診所診斷證明書並未記載「生活須旁人協助30日」原因
    為何？所指為何？原告於系爭事故發生後2 週，傷口既已趨
    於穩定，縱未完全痊癒，是否即有專人24小時看護之必要？
    殊非無疑。原告此部分復未提出其餘證據資料以實其說，是
    其此部分主張難以逕採。
  ㈤如附表編號⒊部分：
  ⒈已支出車資部分：
  ①108 年7 月17日至108 年9 月23日之車資費用部分共 5,787
    元部分（阮綜合醫院12次2,160 元＋曾外科診所13次 3,627
    元）：原告主張因系爭傷害支出該段期間之車資費用，為被
    告所不爭執（見簡字卷第371 、373 頁），亦有原告提出之
    阮綜合醫院收據、曾外科診所收據及診斷證明書、計程車車
    資預估網頁等證存卷可參（見附民卷第37至49頁、第85至97
    頁、第133 頁、簡字卷第197 、199 、207 頁）。足證原告
    此部分車資費用之請求，為有理由，應予准許。
  ②108 年10月迄今之機車車資部分：原告主張其往返診所、醫
    院騎乘機車需支出油資、停車費等，此為被告所否認，且未
    據原告舉證說明往返騎乘機車所耗費之油資為何、得以計程
    車車資打二折計算之依據為何及機車是否確有支出停車費之
    必要，難認此部分主張為有理由。
  ⒉預估後續計程車車資部分：原告主張其後續之復健及就診之
    計程車車資預估3,000 元云云，為被告否認，原告復未舉證
    證明估算後續車資以計程車車資計算之依據、計算趟數車資
    之依據為何，是應認原告上開部分之請求非為有據。
  ⒊從而，原告所得請求如附表編號⒊所示車資費用應為5,787
    元，逾此範圍之請求，洵無所據。
  ㈥如附表編號⒋所示費用部分：原告主張因系爭傷害支出如附
    表編號⒋所示費用，為被告所不爭執（見簡字卷第372 、37
    3 頁），復有原告提出之藥局及醫療器材行銷貨明細、收據
    及發票等附卷可證（見附民卷第141 至157 頁、簡字卷第73
    頁）。是原告請求被告賠償如附表編號⒋所示費用3,271 元
    損害賠償部分，要屬有據，應予准許。
  ㈦如附表編號⒌部分：按不法侵害他人之人格權，被害人受有
    非財產上損害，請求加害人賠償相當金額之慰撫金時，法院
    對於慰撫金之量定，應斟酌實際加害情形、所造成之影響、
    被害人所受精神上痛苦之程度、雙方之身分、地位、經濟狀
    況及其他各種情形，以核定相當之數額（最高法院47年度台
    上字第1221號、51年度台上字第223 號及76年度台上字第19
    08號判決意旨參照）。查原告因被告之過失侵權行為致受有
    系爭傷害，依卷附前述數份診斷證明書，原告因系爭傷害，
    經長期復健治療多次，目前仍有頸部及右下肢未癒情形，足
    見原告精神上應受有相當之痛苦。次查原告為高職畢業，領
    有重度身心障礙手冊，無業，每月領取身障津貼補助 5,065
    元，名下無所得、財產；被告則為大學畢業，曾在火鍋店餐
    廳打工、在電影院擔任工讀生，無業，名下有股利所得數筆
    及房地1 筆等節，業據兩造陳明在卷（見簡字卷第229 至23
    0 、294 頁），並有稅務電子閘門財產所得調件明細表在卷
    可稽（見簡字卷後方證物存置袋）。是本院審酌兩造之身分
    地位、資力、系爭事故發生情節與原告受傷非輕、復原情形
    、所受痛苦等一切情狀，認原告請求賠償慰撫金，以18萬元
    為適當；逾此部分之請求，則尚非可採，而無理由。
  ㈧基上，原告所請求如附表所示費用，其中前開費用合計296,
    540 元（計算式：90,682元＋16,800元＋5,787 元＋ 3,271
    元＋180,000 元＝296,540 元）部分為有理由，超過部分為
    無理由。
  ㈨再按強制汽車責任保險法第32條規定，保險人依本法規定所
    為之保險給付，視為被保險人損害賠償金額之一部分；被保
    險人受賠償請求時，得扣除之。是被保險人受賠償請求時，
    得依上開規定扣除請求權人已領取之保險給付，乃係損害賠
    償金額算定後之最終全額扣除。強制汽車責任保險法第32條
    規定之立法目的，在於保險人之給付乃由於被保險人支付保
    險費所生，性質上屬於被保險人賠償責任之承擔或轉嫁，自
    應視為加害人或被保險人損害賠償金額之一部分，為避免受
    害人雙重受償，渠等於受賠償請求時，自得扣除之（臺灣高
    等法院暨所屬法院106 年法律座談會民事類提案第18號研討
    結果參照）。準此，強制險給付係源於被保險人所繳交保費
    ，性質上屬於被保險人賠償責任之承擔或轉嫁，應視為被保
    險人損害賠償金額之一部分，自無再行區分哪些項目之保險
    給付方視為被保險人損害賠償金額之一部分之理，而得最終
    全額扣除。查原告已自承受領汽車強制責任保險理賠金82,9
    10元，此亦為被告所不爭執（見簡字卷第195 、353 、 373
    至374 頁），堪信為真實。依前開規定，該保險給付視為被
    告損害賠償金額之一部分，此部分金額應予扣除。從而，原
    告得請求被告賠償金額應再扣除保險理賠金而為213,630 元
    （計算式：296,540元－82,910元＝213,630元）。
  ㈩末按給付無確定期限者，債務人於債權人得請求給付時，經
    其催告而未為給付，自受催告時起，負遲延責任。其經債權
    人起訴而送達訴狀，與催告有同一之效力；遲延之債務，以
    支付金錢為標的者，債權人得請求依法定利率計算之遲延利
    息；應付利息之債務，其利率未經約定，亦無法律可據者，
    週年利率為5 ％，民法第229 條第2 項、第233 條第1 項前
    段、第203 條分別定有明文。原告對被告之前揭侵權行為損
    害賠償請求權，係屬給付無確定期限之金錢債權。而本件民
    事起訴狀繕本係於109 年6 月10日送達於被告（見附民卷第
    187 頁），因此，原告併請求被告自109 年6 月11日起至清
    償日止，按法定利率即年息5 ％計算之利息，自屬有據，應
    予准許。
五、綜上所述，原告基於侵權行為法律關係，請求被告給付213,
    630 元，及自起訴狀繕本送達翌日即109 年6 月11日起至清
    償日止，按週年利率5 ％計算之利息，為有理由，應予准許
    ；逾此範圍之請求，為無理由，應予駁回。
六、本判決原告勝訴部分係就民事訴訟法第427 條第2 項適用簡
    易訴訟程序為被告一部敗訴之判決，依民事訴訟法第389 條
    第1 項第3 款規定，應依職權宣告假執行，另酌定相當擔保
    金額，宣告准被告預供擔保而免為假執行。原告雖陳明願供
    擔保聲請宣告假執行，然其聲請僅係促使法院為職權之發動
    ，爰不另為假執行准駁之諭知。至原告其餘假執行之聲請，
    因訴之駁回而失所附麗，併予駁回。
七、本件事證已臻明確，兩造其餘主張與攻防方法及所提證據，
    經審酌後認與判決結果不生影響，爰不予逐一論述，併此敘
    明。
八、訴訟費用負擔之依據：民事訴訟法第79條。
中    華    民    國   110    年    11    月    26    日
                    民事第五庭法  官  鄭靜筠
以上正本係照原本作成。
如對本判決上訴，須於判決送達後20日內向本院提出上訴狀。如
委任律師提起上訴者，應一併繳納上訴審裁判費。
中    華    民    國   110    年    11    月    26    日
                              書記官  李方云
◎附表（原告請求項目及金額）：
┌──┬──────┬──────────┬──────────┐
│編號│項        目│金額（新臺幣）      │原    告    主    張│
├──┼──┬───┼────┬─────┼──────────┤
│ ⒈ │醫療│已支出│61,012元│共91,012元│㈠已支出部分（至 110│
│    │費用│醫療費│        │          │  年7 月7 日止）：至│
│    │    │用    │        │          │  阮綜合醫院、元真中│
│    │    │      │        │          │  醫診所、大益診所、│
│    │    │      │        │          │  曾外科診所、大同醫│
│    │    │      │        │          │  院、羅吉雄內外科診│
│    │    │      │        │          │  所、中正脊椎骨科醫│
│    │    │      │        │          │  院、維新復健科診所│
│    │    │      │        │          │  、尚正診所等就診。│
│    │    │      │        │          │㈡預估部分：因系爭事│
│    │    │      │        │          │  故後續需接受門診及│
│    │    │      │        │          │  復健。原告因頸椎扭│
│    │    │      │        │          │  傷，目前雖持續治療│
│    │    │      │        │          │  ，但效果有限，仍留│
│    │    │      │        │          │  有後遺症，已經形成│
│    │    │      │        │          │  「慢性肌筋膜炎」，│
│    │    ├───┼────┤          │  轉動角度受限並抽痛│
│    │    │預估醫│30,000元│          │  影響生活，另右小腿│
│    │    │療費用│        │          │  及膝蓋挫傷處仍僵硬│
│    │    │      │        │          │  且刺痛，經元真中醫│
│    │    │      │        │          │  診所、尚正診所醫師│
│    │    │      │        │          │  均評估仍須持續針灸│
│    │    │      │        │          │  及藥物治療，以求恢│
│    │    │      │        │          │  復身體機能。而原告│
│    │    │      │        │          │  自110 年7 月7 日起│
│    │    │      │        │          │  至同年10月19日止，│
│    │    │      │        │          │  仍有醫療費用支出，│
│    │    │      │        │          │  合計新增10,890元醫│
│    │    │      │        │          │  療費用，原告主治醫│
│    │    │      │        │          │  師告知病情難以評估│
│    │    │      │        │          │  後續還需治療多久，│
│    │    │      │        │          │  可證原告確實陸續仍│
│    │    │      │        │          │  有醫療費用支出，參│
│    │    │      │        │          │  酌原告於上開3 個月│
│    │    │      │        │          │  期間即必須支出10,8│
│    │    │      │        │          │  90元，顯見原告請求│
│    │    │      │        │          │  「預估醫療費用」30│
│    │    │      │        │          │  ,000元確屬必要。  │
├──┼──┴───┼────┴─────┼──────────┤
│ ⒉ │看護費用    │120,000元           │因原告傷勢嚴重，經阮│
│    │            │                    │綜合醫院醫師認定自10│
│    │            │                    │8 年7 月17日起需專人│
│    │            │                    │照顧2 週（14日），復│
│    │            │                    │經曾外科診所醫師於10│
│    │            │                    │8 年9 月25日認定宜再│
│    │            │                    │繼續治療及休養3 個月│
│    │            │                    │（90日），又經曾外科│
│    │            │                    │診所醫師於109 年5 月│
│    │            │                    │28日再認定宜日常生活│
│    │            │                    │需旁人協助照料30日，│
│    │            │                    │另實務判決多數亦認同│
│    │            │                    │每日看護費用以 2,000│
│    │            │                    │元計算，休養期間需24│
│    │            │                    │小時由親屬看護照料，│
│    │            │                    │每日看護費2,000 元，│
│    │            │                    │請求2 個月之看護費用│
│    │            │                    │（計算式：2,000 元×│
│    │            │                    │60日）。            │
├──┼──┬───┼────┬─────┼──────────┤
│ ⒊ │計程│已支出│10,783元│共13,783元│㈠已支出部分：      │
│    │車車│車資  │        │          │⒈108 年7 至9 月：原│
│    │資  │      │        │          │  告因系爭事故致傷勢│
│    │    │      │        │          │  嚴重，前2 個月往返│
│    │    │      │        │          │  醫療院所均無法自行│
│    │    │      │        │          │  騎乘機車，須搭計程│
│    │    │      │        │          │  車，未索收據，以預│
│    │    │      │        │          │  估車資打九折計算：│
│    │    │      │        │          │①阮綜合醫院就診12次│
│    │    │      │        │          │  ，來回一次車資 200│
│    │    │      │        │          │  元，小計2,160 計算│
│    │    │      │        │          │  式：200 元×12次×│
│    │    │      │        │          │  0.9 ）。          │
│    │    │      │        │          │②曾外科診所就診13次│
│    │    │      │        │          │  ，來回一次車資 310│
│    │    │      │        │          │  元，小計3,627 元（│
│    │    │      │        │          │  計算式：310 元×13│
│    │    │      │        │          │  次×0.9 ）。      │
│    │    ├───┼────┤          │⒉108 年10月迄今：原│
│    │    │預估後│3,000元 │          │  告自行騎車就醫，需│
│    │    │續計程│        │          │  支出油資、停車費，│
│    │    │車車資│        │          │  以計程車網站預估車│
│    │    │      │        │          │  資打二折計算：    │
│    │    │      │        │          │①曾外科診所：744 元│
│    │    │      │        │          │  （計算式：155 元×│
│    │    │      │        │          │  2 來回×12次× 0.2│
│    │    │      │        │          │  ）。              │
│    │    │      │        │          │②大同醫院：552 元（│
│    │    │      │        │          │  計算式：115 元×2 │
│    │    │      │        │          │  來回×12次×0.2 ）│
│    │    │      │        │          │  。                │
│    │    │      │        │          │③元真中醫：3,128 元│
│    │    │      │        │          │  （計算式：230 元×│
│    │    │      │        │          │  2 來回×34次× 0.2│
│    │    │      │        │          │  ）。              │
│    │    │      │        │          │④大益診所：572 元（│
│    │    │      │        │          │  計算式：130 元× 2│
│    │    │      │        │          │  來回×11次×0.2） │
│    │    │      │        │          │㈡預估部分：因系爭事│
│    │    │      │        │          │  故需接受相關門診及│
│    │    │      │        │          │  復健，預估後續車資│
│    │    │      │        │          │  約3,000 元。      │
├──┼──┴───┼────┴─────┼──────────┤
│ ⒋ │醫療用品耗材│3,271元             │原告於108 年7 、8 月│
│    │費          │                    │間，因右下肢、膝蓋擦│
│    │            │                    │挫傷甚多，即便日間已│
│    │            │                    │就醫換藥，每日晚上仍│
│    │            │                    │需換藥，避免傷口惡化│
│    │            │                    │感染、發炎，因此原告│
│    │            │                    │購買生理食鹽水、棉棒│
│    │            │                    │、透氣繃帶、OK繃、網│
│    │            │                    │狀繃帶、吸收棉墊、紗│
│    │            │                    │布等物，均屬必要醫療│
│    │            │                    │耗材，另因膝蓋、頸部│
│    │            │                    │傷勢，購買護膝、頸椎│
│    │            │                    │固定器等輔具，亦屬必│
│    │            │                    │要醫療用品。        │
├──┼──────┼──────────┼──────────┤
│ ⒌ │精神慰撫金  │300,000元           │因系爭事故受有四肢及│
│    │            │                    │頸錐之傷害，無法抬頭│
│    │            │                    │或低頭過久，想吐，並│
│    │            │                    │常因疼痛難以入睡或入│
│    │            │                    │睡後痛醒，需服用止痛│
│    │            │                    │藥，另留有膝蓋關節韌│
│    │            │                    │帶及右手肘、右手腕不│
│    │            │                    │定時疼痛，無法久坐、│
│    │            │                    │久站或屈膝下蹲，經持│
│    │            │                    │續治療仍留有後遺症，│
│    │            │                    │形成慢性筋膜炎，轉動│
│    │            │                    │角度受限並影響生活，│
│    │            │                    │目前仍經常感覺頸部、│
│    │            │                    │上背部及右膝疼痛。  │
├──┼──────┴──────────┴──────────┤
│總計│528,066 元，扣除強制險已給付之82,910元（68,620元＋ 7,920│
│    │元＋6,370 元＝82,910元）後，請求445,156 元（計算式：528,│
│    │066 －82,910＝445,156 ）。                              │
└──┴────────────────────────────┘